【裁判字號】    98,抗,1237
【裁判日期】    981130
【裁判案由】    不服延長羈押
【裁判全文】
臺灣高等法院刑事裁定              98年度抗字第1237號
抗  告  人    甲○○
即  被  告
上列抗告人因強盜等案件，不服臺灣士林地方法院中華民國98年
10 月22日延長羈押裁定（98年度訴字第275號），提起抗告，本
院裁定如下：
    主  文
原裁定撤銷，應由臺灣士林地方法院更為裁定。
    理  由
一、按法律規定羈押被告之要件，須基於維持刑事司法權之有效
    行使之重大公益要求，並符合比例原則，方得為之。且無罪
    推定原則除禁止對未經有罪判決確定之被告執行刑罰，亦禁
    止僅憑犯罪嫌疑即施予被告類似刑罰之措施，倘以重大犯罪
    嫌疑為羈押之唯一要件，即可能違背無罪推定原則。基於憲
    法保障人民身體自由之意旨，於被告犯刑事訴訟法第101條
    第1項第3款之罪，嫌疑重大，且有相當理由認其有逃亡、湮
    滅、偽造、變造證據或勾串共犯或證人之虞，亦無不得羈押
    之情形，法院斟酌有無命被告具保、責付或限制住居等侵害
    較小之手段後，仍認非予羈押，顯難進行追訴、審判或執行
    者，方得羈押，始符合憲法第八條保障人民身體自由及第十
    六條保障人民訴訟權之意旨，司法院釋字第六六五號解釋著
    有明文。因此被告犯上開條款之重罪，如無逃亡、滅證導致
    顯難進行追訴、審判或執行之危險，即欠缺羈押之必要要件
    ，逕准羈押，顯與前開解釋相違。本件原裁定以抗告人甲○
    ○因涉犯刑法第330條第1項、第321條第1項第3款、第4款結
    夥攜帶兇器強盜罪嫌，有刑事訴訟法第101條第1項第3款之
    情形，認有羈押之必要，而於民國98年7月31日予以羈押，
    嗣於98年8月26日經臺灣臺北地方法院檢察署檢察官囑託臺
    灣士林地方法院檢察署檢察官提借抗告人執行有期徒刑而停
    止羈押，嗣再經原審法院認抗告人所犯係最輕本刑五年以上
    之重罪，為確保審判之進行及日後之執行，仍有羈押之必要
    ，於98年8月31日裁定接續上開羈押期間至98年11月2日屆滿
    。茲以本件經於審理程序中調查各項證據，認抗告人犯上開
    罪嫌重大，原羈押原因仍然存在，且本件業經一審辯論終結
    ，判處抗告人有期徒刑七年二月，其所犯為重大危害治安之
    犯行，基於維護公共利益、保障公共安全，認抗告人仍有繼
    續羈押之必要，而裁定自98年11月3日起延長羈押二月。惟
    抗告人所犯之罪，雖符合該款之羈押要件，但是否有相當理
    由足認其有逃亡、湮滅、偽造、變造證據或勾串共犯或證人
    之虞，而有羈押之必要，原裁定理由未予說明，逕依前揭事
    由予以羈押，即有違誤。抗告意旨指摘原裁定不當，非無理
    由，應將原裁定撤銷，由原法院更為適當之處理，期臻適法
    。
二、據上論結，應依刑事訴訟法第413條，裁定如主文。
中    華    民    國    98    年    11    月    30    日
                  刑事第十二庭  審判長法  官  蔡永昌
                                      法  官  陳榮和
                                      法  官  蔡國在
以上正本證明與原本無異。
不得再抗告。
                                      書記官  顧哲瑜
中    華    民    國    98    年    11    月    30    日


司法院資訊處製作；財團法人民間司法改革基金會備份。
